【裁判字號】    98,交抗,116
【裁判日期】    981026
【裁判案由】    違反道路交通管理處罰條例聲明異議
【裁判全文】
臺灣高等法院花蓮分院交通事件裁定   98年度交抗字第116號
抗  告  人
即受處分人  甲○○
上列抗告人即受處分人因違反道路交通管理處罰條例案件，對於
交通部公路總局臺東監理站於中華民國98年 7月27日所為處分（
原處分案號：東監違裁字第裁81-DB0000000號），聲明異議，不
服臺灣花蓮地方法院中華民國98年9月29日98年度交聲字第119號
裁定，提起抗告，本院裁定如下：
    主  文
抗告駁回。
    理  由
一、抗告人即受處分人（下稱抗告人）在原法院聲明異議意旨略
    以：伊於民國（下同） 98年6月20日下午15時40分許，駕駛
    車號 0700-MK之自用一般小客車，由南向北行經新屋鄉臺61
    線53.5公里處，經警當場舉發認為伊駕車行經有燈光號誌管
    制之交岔路口闖紅燈。惟伊認為（一）伊通過該路口時是黃
    燈，沒闖紅燈。（二）違規地點並非臺15線南下53.5公里處
    ，實為臺61線北上53.5公里處，與伊違規地點不符；又舉發
    單位為楊梅分局，伊遭舉發的單位為永安派出所。（三）警
    方又無照相或攝影佐證，無法令人心服。故認原處分機關就
    伊闖紅燈部分，所為裁處之處分顯有不當，請求撤銷該處分
    等語。
二、原法院則以：一般員警執行交通勤務，依法並未要求就上開
    闖紅燈之違規事項，必須錄影或拍照存證，目視舉證亦為合
    法採證之方式；要求執勤員警或舉發機關對於突然發生，且
    瞬間即逝之情事，緊急錄影或照相，既要準確又要清晰，並
    須以此為證，甚有困難，故員警非不能以目視方式，為舉證
    違規之合法方式。又觀之值勤員警所提供之職務報告，於舉
    發抗告人之違規行為時，抗告人並未說明黃燈轉換中而通過
    上揭時地，僅請求減輕處罰，而員警陳文健表示需依事實開
    單，於掣填違規單後，當場交付予抗告人簽收後離開等情；
    且衡諸值勤員警陳文健、廖博文與抗告人互不相識，亦無仇
    怨，復出示職務報告，應無設詞誣陷抗告人之理。又抗告人
    若有所爭執，應能當場反應，然抗告人在當場不為此舉，並
    在舉發違規通知單上簽名，益徵抗告人當時對違規事實並無
    異議始簽名。且當事人、車亦皆已離開現場，警方亦難以保
    留證據或再行蒐證。依當場舉發之交通違規事件，鑑於交通
    違規事實往往驟然而現、稍縱即逝，若硬性要求舉發員警不
    分違規情節，一律必須預留證據，俾便事後提出供法院審查
    ，有現實技術可行性之困難，若仍行要求警方提供當時錄影
    帶而為舉證，難免過苛。故證人之職務報告與事實相符，應
    可採信等語，因而駁回抗告人之聲明異議。
三、抗告意旨略以：伊有向警察說明於上揭時地，伊通過時是黃
    燈，惟警察依舊認定伊是闖紅燈，而堅持開單處罰，顯與事
    實明顯不符，伊不知遇到不服員警裁決得拒絕簽名。又員警
    雖與伊無怨無仇，惟員警有績效壓力，亦有可能誤判，僅憑
    員警之片面之詞，即認伊有違規，實難甘服，請求撤銷原裁
    定，另為妥適之裁定。
四、按汽車駕駛人駕駛汽車，應遵守道路交通標誌、標線、號誌
    之指示，道路交通安全規則第90條前段定有明文。又道路交
    通標誌標線號誌設置規則第 206條第5款第1目規定「圓形紅
    燈」之行車管制號誌係表示禁止車輛通行，並不得超越停止
    線或進入路口；而汽車駕駛人，駕車行經有燈光號誌管制之
    交岔路口闖紅燈者，處1,800元以上5,400元以下罰鍰，並記
    違規點數3點；道路交通管理處罰條例第53條、第63條第1項
    第 3款定有處罰規定。且依現有交通法規並未就舉發交通違
    規行為，限於科學儀器所採，始得為證據，而摒除執法人員
    直接舉發之相關規定，此觀之道路交通管理處罰條例第 7條
    、第7條之1、第7條之2規定即明。法院處理交通事件，亦不
    限於科學儀器所採之證據，因交通違規事件之行為態樣甚多
    ，復有瞬間即逝之特性，從而關於證明違規事實證據之證明
    力，應視具體案件認定，考量到交通案件之特性及行政資源
    之有限性，主管機關對於所有違規之案件，無法於違規之同
    時，即時利用科學儀器取得全部證據資料。況汽車駕駛人駕
    駛時不依標誌、標線、號誌指示，及駕駛汽車有違反本條例
    之行為，均稍縱即逝，無從立即拍照存證；且並非所有路口
    均有設監視器，若干路口縱設有正常運作之監視器，亦存有
    攝影範圍死角、資料保存期限、畫質清晰度等問題，實難苛
    求執勤警員就常見之上述交通違規事實，均附照片或監視器
    始得舉發。從而，員警舉發各項道路交通違規事由，本不以
    必須提出採證照片或錄影為限，倘受限於交通違規事實發生
    之即時性、急迫性，而由員警依其親身見聞經過，填製通知
    單舉發機車駕駛人交通違規事實，且於事後以書面報告，亦
    屬法之所許。經查：
（一）抗告人於98年6月20日15時40分許，駕駛車號0700-MK之自
      用一般小客車，由南向北行經新屋鄉臺61線北上53.5公里
      處，遭員警當場舉發一節，業經抗告人自承在卷。而抗告
      人確有行經有燈光號誌管制之交岔路口闖紅燈之事實，亦
      有桃園縣政府警察局舉發違反道路交通管理事件通知單、
      值勤員警職務報告書在卷可稽，抗告人前開違規事實堪予
      認定。
（二）按警員係代表國家執行道路交通安全與秩序之維護，及違
      規行為之告發等公權力之公務員，故除非有充份之事證足
      認該等執行公權力之公務員認知之事實有誤，或該等公務
      員執行職務時有違法失職情事，否則本院認為應以該管警
      員認知之事實為可信，而應採為判斷事實之依據。本件抗
      告人並未舉證舉發員警陳文健、廖博文，係因績效壓力而
      為舉發行為；且無任何積極證據足以證明上開員警依其親
      身見聞經過，填製通知單舉發交通違規事實，而於事後以
      書面報告係屬不實；亦無任何足以令人懷疑上開員警執行
      職務有違法失職情事，本院自不得僅以抗告人之質疑，逕
      認上開員警之舉發行為存有瑕疵。
（三）又有違反道路交通管理條例之情形，經當場舉發而被查獲
      之駕駛人拒絕簽章者，仍應將通知聯交付該駕駛人或行為
      人收受，並記明其事由及交付之時間；拒絕收受者，應告
      知其應到案時間及處所，並記明事由與告知事項，視為已
      收受；受處分人非該當場被查獲之駕駛人或行為人，舉發
      機關應另行送達之；違反道路交通管理事件統一裁罰基準
      及處理細則第 11條第1項第1款、第2款定有明文。揆諸上
      開規定說明，當場舉發違反道路交通管理條例之情形，經
      駕駛人拒絕簽章者，仍應將通知聯交付該駕駛人或行為人
      收受，故駕駛人或行為人於當場舉發時是否簽章於通知聯
      ，並不影響舉發之效力自明。至抗告人所稱：伊不知拒絕
      員警裁決取締可拒絕簽名云云；揆諸前揭說明，抗告人是
      否簽章於通知單上，實不影響本院對於本件抗告人是否有
      違規行為之判斷，附此敘明。
（四）綜上，抗告人既有本件違規行為，原處分機關因之依違反
      道路交通管理處罰條例第53條第1項，裁處抗告人罰緩270
      0元，並依同條例第63條第1項第3款規定，記違規點數3點
      ，核無違誤。原裁定駁回抗告人之聲明異議，自無不當；
      抗告人徒以上情指摘原裁定不當，難認有理由，其抗告應
      予駁回。
據上論斷，應依道路交通管理處罰條例第89條，道路交通案件處
理辦法第25條、第26條，刑事訴訟法第412條，裁定如主文。
中    華    民    國    98    年    10    月    26    日
                        審判長法  官  何方興
                              法  官  王紋瑩
                              法  官  林德盛
以上正本證明與原本無異。
本件不得再抗告。
中    華    民    國    98    年    10    月    26    日
                              書記官  陳有信


司法院資訊處製作；財團法人民間司法改革基金會備份。
